臺灣臺北地方法院民事判決　　　　　　　94年度訴字第1968號
原　　　告　乙○○
訴訟代理人　方正彬律師
被　　　告　甲○○
訴訟代理人　楊進興律師
上列當事人間請求侵權行為損害賠償事件，經本院刑事庭裁定移
轉而來，本院於民國94年11月21日言詞辯論終結，判決如下：
    主      文
被告應給付原告新台幣玖拾肆萬肆仟佰零肆元，及自民國94年
9月20日起至清償日止，按週年利率5%計算之利息。
原告其餘之訴駁回。
訴訟費用由被告負擔20％，餘由原告負擔。
本判決第1項於原告以新台幣拾壹萬伍仟元供擔保後，得假執
行；但被告如以新台幣玖拾肆萬肆仟佰零肆元預供擔保後，得
免為假執行。
原告其餘假執行聲請駁回。
    事實及理由
一、原告起訴主張：被告於民國92年12月16日上午11時許，駕駛
    車號T5-5490號自小客車（下稱系爭小客車），沿台北縣新
    店市○○路26巷支線道（下稱26巷）沿東北方向行駛，欲左
    轉明德路（下稱明德路）時，因隨時注意車前狀況及支線道
    應讓幹線道車輛先行，且當時天氣晴朗並無不能注意情形，
    竟疏未注意，與伊騎乘車號DAA-527號機車（下稱系爭機車
    ）沿明德路由東往西方向行駛至該巷口時發生碰撞，致伊因
    而受有右膝脛骨粉碎性開放性骨折及小腿肌肉挫傷等傷害。
    爰依侵權行為法則，訴請被告應賠償伊損害計新台幣（下同
    ）4,568,209元（伊原請求賠償金額為2,224,380元，嗣擴張
    請求如上，見本院卷第66頁，詳如附表所示）等情。並於本
    院聲明：(一)被告應給付原告4,568,209元，及加計自擴張聲
    明狀繕本送達被告翌日起算之法定遲延利息。(二)願供擔保請
    准宣告假執行。
二、被告則以：伊駕駛系爭自小客車自26巷左轉明德路時，因該
    巷口路邊停放訴外人蔡佩倫所有車號6E-5569自小客車，造
    成視線障礙無法知悉原告駕駛系爭機車而發生碰撞，且自原
    告受傷情形可知其亦有超速，是系爭車禍兩造及上列車號6E
    -5569自小客車均同有過失。另原告請求損害賠償金額顯屬
    過高及不當，其並無勞動能力喪失情形等語，資為抗辯。並
    於本院聲明：(一)原告之訴及假執行聲請均駁回。(二)如受不利
    之判決，願供擔保請准宣告免為假執行。
三、查，被告於92年12月16日上午11時許，駕駛車號系爭小客車
    ，沿台北縣新店市○○路26 巷沿東北方向行駛，欲左轉明
    德路時，與原告騎乘系爭機車沿明德路由東往西方向行駛至
    該巷口時發生碰撞，致原告受有右膝脛骨粉碎性開放性骨折
    及小腿肌肉挫傷等傷害，經原告向台灣台北地方法院檢察署
    提起過失傷害告訴，被告因而該署檢察官偵查起訴，經本院
    刑事庭改以簡式審判程序審理，判處被告過失傷害罪刑成立
    ，判處拘役40日，如易科罰金，以銀元300元折算1日確定等
    情，有卷附本院93年度交易字第471號刑事判決可憑（見本
    院94年度北調字第149號卷第4至5頁），且經本院依職權調
    閱上列刑事卷宗核閱屬實，並為兩造所不爭執，堪信為真。
四、按因故意或過失，不法侵害他人之權利者，負損害賠償責任
    ，民法第184條第1項前段定有明文。又按，車輛行至無號誌
    或號誌故障而無交通警察指揮之交岔路口，支線道車應暫停
    讓幹線道車先行。未劃分幹、支線或同為幹線道或支線道者
    ，轉彎車應暫停讓直行車先行；如同為直行車或轉彎車者，
    左方車應暫停讓右方車先行。交通安全規則第102條第1項第
    2款定有明文。查，被告於駕駛系爭自小客車自26巷左轉明
    德路時，應注意讓直行車先行，且當時天候晴朗，日間自然
    光線、路面乾燥、無缺陷等情形，卻疏未注意讓直行之原告
    系爭機車先行，因而發生碰撞致原告受傷，足見被告違反上
    列規定而有過失，且其不法之過失行為與原告受傷間，顯具
    有相當因果關係甚明。
五、依上說明，原告依據上列侵權行為法則，主張被告應對其負
    損害責任，自屬有據。本院就原告附表所列各項請求金額，
    茲分別論述如下：
(一)、醫療費用部分：
    原告主張：伊因系爭車禍致受有右膝脛骨粉碎性開放性骨折
    及小腿肌肉挫傷等傷害，支出醫療費用（自付額部分）計25
    9,880元乙節，業據提出醫療收據為證（見本院94年度交附
    民字第6號卷〈下稱附民卷〉第8至15頁），並有卷附國防大
    學國防醫學院三軍總醫院（下稱三軍總醫院）94年5月26 日
    集運字第09400 09334號函、財團法人天主教耕莘醫院（下
    稱耕莘醫院）94年5月27日耕醫病歷字第0940050110號函可
    憑（見本院卷第14至26頁、第42至43頁），且此部分醫療費
    用核屬原告治療上所必要支付之費用，應予准許。
(二)、看護費用部分：
    原告主張：伊因受傷住院，需僱請全日看護6個月，每月30,
    000元，合計180,000元乙情，業據提出看護費簽收單為證（
    見附民卷第16至18頁）。然查，原告於92年12月16日因傷至
    耕莘醫院住院治療，於93年1月2日轉院至三軍總醫院治療，
    而於該院治療期間因病情嚴重無法完全自行處理日常生活所
    需，有僱請看護必要等情，有該院94年5月27日耕醫病歷字
    第0940050110號函可稽（見本院卷第42頁）；又原告再於93
    年1月2日至同年月20日、93年4月23日至同年7月6日至三軍
    總醫院住院治療，且於住院期間需要聘請看護以協助料理日
    常生活起居，出院期間則不需要僱請看護乙節，此有卷附該
    院94年5月26日集運字第0940009334號函可參（見本院卷第
    14至15頁），足證原告於上列住院期間共計112日，因無法
    處理日常生活所需，故有僱請看護之必要至明。是以，本院
    參酌原告僱請看護每月30,000元為據，即每日看護費用為
    1,000元計算，則原告請求看護費用於112,000元部分，於法
    有據，應予准許。至原告逾此所為請求，即非必要費用，應
    予駁回。
(三)、復健材料費用部分：
    原告主張：伊因右腿骨折需要復健，及協助生活需要等器材
    ，計支出醫療器材費用計28,500元乙事，業據提出統一發票
    為證（見交附民卷第19至20頁），此部分費用核屬增加生活
    上需要之必要費用（民法第193條第1項規定參照），應予准
    許。
(四)、薪資損失部分：
    原告主張：伊因受傷致1年6月無法工作，計薪資損失達756,
    000元（計算式詳如附表註腳1.所示）乙情，固據提出各類
    所得扣繳暨免扣繳憑單為證（見本院卷第52頁）。然查：
    1.原告因上列傷害分別至耕莘醫院、三軍總醫院住院治療，
      據該二醫院均稱原告於治療期間均無法為日常生活處理，
      而有僱請看護必要（見本院卷第14頁、第42頁），及三軍
      總醫院陳稱原告於93年7月6日因病況穩定出院返家，並於
      門診追蹤治療等情（見本院卷第15頁）以觀，可知原告自
      92年12月16日（系爭車禍發生日）至93年7月6日病情穩定
      返家日止，此期間內自屬因系爭車禍而發生工作期間。準
      此，原告請求此期間（計6個月又20日）所無法工作而受
      有薪資損失，被告自應負損害賠償責任已明。
    2.原告於車禍前本於佳宥實業有限公司任職，至93年12月16
      日發生系爭車禍日止，因傷無法工作為留職停薪乙節，有
      卷附該公司94年8月2日佳宥惠字第9408011號函足憑（見
      本院卷第55頁），而佳宥公司於92年薪資支付至12月15日
      止，共計483,000元（見本院卷第52頁之各類所得扣繳暨
      扣繳憑單），是原告每月薪資應為42,000元（計算式：48
      3000÷11.5＝42000），並經本院依職權調閱原告財產總
      歸戶資料查明屬實（見本院卷第4頁之稅務電子閘門財產
      所得調件明細表），是被告否認原告曾於該公司任職，並
      受有薪資每月42,000元乙事，自無可取。準此可知，原告
      自92年12月16日至93年7月6日止，共計薪資損失280,000
      元（計算式：〈42000×6〉＋〈42000÷30×20〉＝28000
      0）。是原告逾此所為請求，即非有據，應予駁回。
(五)、減少勞動能力損失部分：
    原告主張：伊因系爭車禍致右下肢膝關節永久完全機能喪失
    ，致伊受有減少勞動能力損失計2,343,829元（計算式詳如
    附表註腳2.所示）云云，固據提出三軍總醫院診斷證明書為
    證（見本院卷第53頁）。惟查，該診斷證明書雖記載「右下
    肢膝關節永久完全機能喪失」乙情，但據三軍總醫院回覆本
    院稱：「．．．開立之診斷證明書中所載『．．．完全機能
    喪失．．．』乃針對鍾員（指原告）保險理賠事宜之目的，
    非針對勞保殘等給付之目的，亦非詳細之臨床病情描述」以
    觀（見本院卷第92頁），可知原告右下膝關節受限，雖有運
    動障礙，惟並未達機能喪失之程度，此診斷證明書僅為該院
    提供原告請領保險金之用而已，顯不足以證明其勞動能力有
    減損至明。另原告自陳其本於佳宥公司擔任業務員工作（見
    本院卷第50頁），尚非屬於勞動者之工作，則其縱有右下膝
    機能受有運動障礙，或部分機能減損，亦不致使其勞動能力
    受有減損（見本院卷第84頁反面）。職是，原告主張：伊因
    系爭車禍致右下肢膝關節永久完全機能喪失，致伊受有減少
    勞動能力損失計2,343,829元云云，自無足取。
(六)、精神慰撫金部分：
  1.按，不法侵害他人之身體、健康、名譽、自由、信用、隱私
    、貞操，或不法侵害其他人格法益而情節重大者，被害人雖
    非財產上之損害，亦得請求賠償相當之金額，民法第195條
    第1項前段亦有明文。又，慰藉金之賠償須以人格權遭遇侵
    害，使精神上受有痛苦為必要，其核給之標準固與財產上損
    害之計算不同，然非不可斟酌雙方身分資力與加害程度，及
    其他各種情形核定相當之數額（最高法院51年台上字第223
    號判例意旨參照）。
  2.查，本院審酌原告因系爭車禍受有而受有右膝脛骨粉碎性開
    放性骨折及小腿肌肉挫傷等傷害，需住院手術治療，先後計
    112日，且無法工作達6月又20日，暨因此其右下肢膝關節受
    有運動傷害，可見其身體及精神上所受痛苦，非可謂不大；
    另斟酌原告為高中畢業、年收入為524, 870元（見本院卷第
    4 頁之稅務電子閘門財產所得調件明細表），被告目前在咸
    德企業有限公司任職、年收入為788,303元、土地及投資所
    得為10,546,125元（見本院卷第6至7頁之稅務電子閘門財產
    所得調件明細表）等情狀，故本院認原告請求精神慰撫金以
    500,000元為允當。至原告逾此所為請求，即非有據，應予
    駁回。
(七)、綜上，原告請求被告給付醫藥費259,880元、看護費用112,0
    00元、復健材料費28,500元、薪資損失280,000元、精神慰
    撫金500,000元，共計1,180,380元。
六、被告又抗辯：系爭車禍發生，原告同有過失等語。經查：
  (一)、原告自陳其騎乘系爭機車行經該26巷口時，因巷口路邊停
      放車號6E-5569自小客車，擋住其視線，致其發現被告行
      駛系爭自小客車自26巷駛出時，已來不及煞車致發生碰撞
      等情（見上列刑事案件之偵查卷第8頁之交通事故談話紀
      錄表），核與現場圖相符（見同卷第4頁），可見原告確
      實未注意車前狀況而與被告駕駛系爭自小客車發生碰撞，
      亦有違反道路交通規則第94條第3項規定已明。且爭車禍
      經送台北省台北縣區車輛行車事故委員會鑑定，亦採相同
      意見（見偵查卷第第14頁之該會93年3月17日北鑑字第922
      207號鑑定意見書），是被告抗辯：系爭車禍發生，原告
      同有過失乙情，自足採信。本院斟酌原告因遭巷口停放之
      車號6E-5569自小客車阻擋視線，致未注意車前狀況，與
      被告駕駛自小客車發碰撞，且於其行駛之車道內與被告發
      生碰撞（見偵查卷第4頁之現場圖所示），故認原告應負
      20 ％之肇事責任，即應負20％之過失責任。
  (二)、另按，數人共同為侵權行為加損害於他人時，應連帶負賠
      償之責任。民法第185條第1項定有明文。又，債權人得向
      連帶債務人之一人或同時或依次，向債務人請求其全部或
      一部給付，故對於連帶債務人之一人或數人，雖已有命其
      為全部給付之確定判決，而在其未為清償以前，仍得對於
      他之連帶債務人，訴請清償其全部（最高法院18年上字第
      234號判例意旨參照）。查，系爭26巷口停放車號6E-5569
      自小客車，致兩造視線造成障礙而發生碰撞，可證該停放
      車輛，應同為系爭車禍肇事原因，且如前所述，系爭車禍
      經送台北省台北縣區車輛行車事故委員會鑑定，亦採相同
      意見（見偵查卷第第14頁之該會93年3月17日北鑑字第92
      2207號鑑定意見書）。依上說明，被告既與該26巷口停放
      車號6E-5569自小客車對於系爭車禍發生，對於原告即屬
      於共同侵權行為人（至於其等應負擔肇事責任比例，係屬
      於其等內部分擔問題，與原告本件請求無涉，本院自無擁
     庸加以論斷，附此陳明），對於原告自應負連帶賠償責任
      ，則原告雖僅對於被告一人起訴請求，於法亦無不當。是
      被告抗辯：伊僅需依比例負擔肇事責任，原告訴請伊賠償
      全部金額，自有不當云云，即無可取。
  (三)、按損害之發生或擴大，被害人與有過失者，法院得減輕賠
      償金額，或免除之，民法第217條第1項定有明文。承前所
      述，原告對於系爭車禍發生，既屬同有過失責任20％，則
      被告本應賠償原告金額為1,180,380元元，依上列規定予
      以減輕被告賠償責任20％後，被告應賠償原告金額為944,
      304元。
七、再被告抗辯：原告受領之汽車強制責任保險金部分，應予以
    扣除云云。然按保險人依本法規定所為之保險給付，視為被
    保險人損害賠償金額之一部分；被保險人受賠償請求時，得
    扣除之。強制汽車責任保險法第32條定有明文。查，原告因
    系爭車禍向其所有系爭機車所投保之強制汽車責任保險人即
    國泰世紀產物保險股份有限公司受領保險醫療金200,000元
    乙節，固為原告所自陳（見本院卷第108頁），惟依上規定
    ，可知需原告（即被保險人）受他人賠償請求時，原告始得
    為扣除之主張。而今被告為加害人，自不得就原告受領保險
    金為扣除之抗辯（此觀上列條文原為強制汽車責任保險法第
    30條，嗣於修正時將「加害人得扣除之」刪除即明）。是被
    告抗辯：原告受領之汽車強制責任保險金部分，應予以扣除
    云云，即無可取。
八、從而，原告依據侵權行為法則，訴請被告應賠償金額944,30
    4元，及加計自擴張聲明狀繕本送達被告翌日（94年9月20日
    ，見本院卷第65頁）起算之法定遲延利息，為有理由，應予
    准許。至原告逾此所為請求，即非有據，應予駁回。
九、兩造陳明願供擔保，聲請宣告假執行或免為假執行，經核原
    告勝訴部分，合於法律規定，爰分別酌定相當之擔保金額宣
    告之；原告其餘假執行之聲請，因訴之駁回而失所依據，不
    予准許。
十、據上論結，本件原告之訴為一部有理由、一部無理由，依民
    事訴訟法第79條、第390條第2項、第392條第2項，判決如主
    文。
中　　華　　民　　國　　94　　年　　12　　月　　12　　日
                  民事第一庭    法　官　楊絮雲
以上正本係照原本作成
如對本判決上訴，須於判決送達後20日內向本院提出上訴狀
中　　華　　民　　國　　94　　年　　12　　月　　12　　日
                    　　　　　　書記官　高秋芬
